【裁判字號】    98,訴,484
【裁判日期】    980423
【裁判案由】    違反毒品危害防制條例
【裁判全文】
臺灣彰化地方法院刑事判決               98年度訴字第484號
公  訴  人  臺灣彰化地方法院檢察署檢察官
被      告  甲○○
                      號
                    ( 現在臺灣彰化看守所羈押中 )
上列被告因違反毒品危害防制條例案件，經檢察官提起公訴（97
年度毒偵字第77、163、359號），本院依簡式審判程序，判決如
下：
    主  文
甲○○施用第一級毒品，累犯，處有期徒刑玖月。又施用第一級
毒品，累犯，處有期徒刑捌月。又施用第二級毒品，累犯，處有
期徒刑伍月。又施用第一級毒品，累犯，處有期徒刑捌月。應執
行有期徒刑貳年肆月。
    犯 罪 事 實
一、甲○○前於民國91年間，因施用第一、二級毒品案件，經本
    院以91年度毒聲字第2980號刑事裁定送觀察、勒戒，於92年
    1月15日因無繼續施用傾向出所，並由臺灣彰化地方法院檢
    察署檢察官以91年度毒偵字第2111、2706號為不起訴處分確
    定。復於92年間，因竊盜案件，經本院以92年度員簡字第26
    5號刑事判決判處有期徒刑4月確定；因違反職役職責案件，
    經國防部中部地方軍事法院以92年度台審字第182號判決判
    處有期徒刑5月確定；因連續施用第一級毒品案件，經本院
    以92年度毒聲字第1306號刑事裁定送觀察、勒戒，後因認有
    繼續施用毒品傾向，復經臺灣彰化地方法院檢察署檢察官提
    起公訴並聲請強制戒治，聲請強制戒治部分，經本院以92年
    度毒聲字第1503號刑事裁定令入戒治處所施以強制戒治，嗣
    因毒品危害防制條例於93年1月9日因法律修正報結而釋放，
    起訴部分則經本院以92年度訴字第984號刑事判決判處有期
    徒刑8月確定。上開分別確定之數罪，嗣經本院以93年度聲
    字第802號刑事裁定合併定其應執行刑為有期徒刑1年3月確
    定，經送監執行，於93年12月31日因縮短刑期假釋出監，至
    94年3月15日假釋期滿未經撤銷，以已執行完畢論。詎其仍
    不知悔改，（一）基於施用第一級毒品海洛因之犯意，於97
    年11月20日上午11時30分許，在彰化縣社頭鄉○○路路旁，
    以將第一級毒品海洛因置入注射針筒內注射手臂方式，施用
    第一級毒品海洛因1次，嗣於97年11月21日，為警在彰化縣
    社頭鄉○○路「千葉超市」對面「社頭鄉○○路○段478號旁
    空地」查獲。（二）基於施用第一級毒品海洛因之犯意，於
    97年12月22日13時許，在上開處所，以上開方式，施用第一
    級毒品海洛因1次；其另基於施用第二級毒品甲基安非他命
    之犯意，於97年12月22日13時許，在上開處所，以將第二級
    毒品甲基安非他命置於玻璃吸食器內加熱吸食煙霧方式，施
    用第二級毒品甲基安非他命1次，嗣因其形跡可疑，為警於
    於97年12月23日14時30分許，在彰化縣永靖鄉○○村○○路
    167巷21弄鐵皮屋前盤查，於未被有偵查犯罪職權之機關或
    公務員發覺前，即主動向彰化縣警察局員林分局永靖分駐所
    員警供述其涉有上揭施用毒品之犯行，自首而接受裁判，復
    經員警採集其尿液送驗，結果呈嗎啡、甲基安非他命陽性反
    應。（三）基於施用第一級毒品海洛因之犯意，於97年12月
    28日13時許，在上開處所，以上開方式，施用第一級毒品海
    洛因1次，嗣為警於97年12月29日持臺灣彰化地方法院檢察
    署所核發之傳票通知其到場，於未被有偵查犯罪職權之機關
    或公務員發覺前，即主動向彰化縣警察局員林分局偵查隊員
    警供述其涉有上揭施用毒品之犯行，自首而接受裁判，復經
    員警採集其尿液送驗，結果呈嗎啡、可待因陽性反應。
二、案經彰化縣警察局員林分局、田中分局報請臺灣彰化地方法
    院檢察署檢察官偵查起訴，本院認有刑事訴訟法第273條之1
    第1項之情形，而改依簡式審判程序審理。
    理  由
一、按除被告所犯為死刑、無期徒刑、最輕本刑為3年以上有期
    徒刑之罪或高等法院管轄第1審案件者外，於刑事訴訟法第
    273 條第1項程序進行中，被告先就被訴事實為有罪之陳述
    時，審判長得告知被告簡式審判程序之旨，並聽取當事人、
    代理人、辯護人及輔佐人之意見後，裁定進行簡式審判程序
    ；除簡式審判程序及簡易程序案件外，第1審應行合議審判
    ，刑事訴訟法第273條之1第1項、第284條之1分別定有明文
    。本件被告甲○○所犯係死刑、無期徒刑、最輕本刑為3年
    以上有期徒刑或高等法院管轄第1審案件以外之罪，並於本
    院行準備程序時就被訴事實為有罪之陳述，本院合議庭依前
    揭規定，經評議結果，裁定改由受命法官獨任行簡式審判程
    序，先予敘明。
二、上揭事實，業據被告甲○○迭於本院行準備程序與審理時均
    坦承不諱，且其分別於97年11月21日、97年12月23日及97年
    12月29日所採取之尿液，經送鑑驗結果，確呈嗎啡、甲基安
    非他命陽性反應，此有彰化縣警察局田中分局委託檢驗尿液
    代號與真實姓名對照單1紙、彰化縣警察局員林分局委託檢
    驗尿液代號與真實姓名對照認證單2紙及詮昕科技股份有限
    公司分別97年12月11日、98年1月6日、98年1月15日所出具
    之濫用藥物尿液檢驗報告3紙附卷可稽，應認被告之自白應
    與事實相符，洵堪採信。次按毒品危害防制條例於92年7月9
    日修正公布，自93年1月9日施行，其中第20條、第23條將施
    用毒品之刑事處遇程序，區分為「初犯」及「5年內再犯」
    、「5年後再犯」。依其立法理由之說明：「初犯」，經觀
    察、勒戒或強制戒治後，應為不起訴處分或不付審理之裁定
    ；經觀察、勒戒或強制戒治執行完畢釋放後，「5年內再犯
    」者，因其再犯率甚高，原實施之觀察、勒戒及強制戒治既
    已無法收其實效，爰依法追訴或裁定交付審理。至於經觀察
    、勒戒或強制戒治執行完畢釋放後，「5年後再犯」者，前
    所實施之觀察、勒戒或強制戒治已足以遮斷其施用毒品之毒
    癮，為期自新及協助其斷除毒癮，仍適用「初犯」規定，先
    經觀察、勒戒或強制戒治之程序。從而依修正後之規定，僅
    限於「初犯」及「5年後再犯」2種情形，始應先經觀察、勒
    戒或強制戒治程序。倘被告於5年內已再犯，經依法追訴處
    罰，縱其第3次（或第3次以上）再度施用毒品之時間，在初
    犯經觀察、勒戒或強制戒治執行完畢釋放5年以後，已不合
    於「5年後再犯」之規定，且因已於「5年內再犯」，顯見其
    再犯率甚高，原實施觀察、勒戒或強制戒治，已無法收其實
    效，即應依該條例第10條處罰（最高法院95年度第7次刑事
    庭會議決議）。查本件被告前因施用第一、二級毒品案件，
    經本院以91年度毒聲字第2980號刑事裁定送觀察、勒戒，於
    92年1月15日因無繼續施用傾向出所，並由臺灣彰化地方法
    院檢察署檢察官以91年度毒偵字第2111、2706號為不起訴處
    分確定。再於92年間，因連續施用第一級毒品案件，經本院
    以92年度毒聲字第1306號刑事裁定送觀察、勒戒，後因認有
    繼續施用毒品傾向，復經臺灣彰化地方法院檢察署檢察官提
    起公訴並聲請強制戒治，聲請強制戒治部分，經本院以92年
    度毒聲字第1503號刑事裁定令入戒治處所施以強制戒治，嗣
    因毒品危害防制條例於93年1月9日因法律修正報結而釋放，
    起訴部分則經本院以92年度訴字第984號刑事判決判處有期
    徒刑8月確定（業已執行完畢）等情，有臺灣高等法院被告
    前案紀錄表及臺灣彰化地方法院檢察署刑案資料查註紀錄表
    各1份在卷足憑，而被告本件施用第一、二級毒品之犯行，
    雖係在前次觀察、勒戒執行完畢5年後所犯，惟被告於上開
    觀察、勒戒執行完畢5年內，曾因施用毒品案件經法院宣示
    判決並確定，已詳述如前，顯見其並非於觀察、勒戒執行完
    畢後5年內均無任何施用毒品之犯行，則依前揭決議，被告
    所為本件施用第一、二級毒品之犯行，已無「初犯」規定之
    適用，自毋須再重新施予觀察、勒戒或強制戒治之處遇程序
    ，而應依毒品危害防制條例第23條第2項規定，直接訴追處
    罰。綜上所述，本件犯罪事證已臻明確，被告前開犯行確堪
    認定，應予依法論科。
三、核被告所為，係犯毒品危害防制條例第10條第1項之施用第
    一級毒品罪及同條第2項之施用第二級毒品罪。被告為施用
    毒品而持有第一、二級毒品，其持有之低度行為均應為施用
    之高度行為所吸收，均不另論罪。又其所犯上開4罪，犯意
    各別，行為互殊，且犯罪構成要件亦不同，應予分論併罰。
    再查被告曾受如犯罪事實欄所示之確定判決及有期徒刑之執
    行完畢，有臺灣彰化地方法院檢察署刑案資料查註紀錄表及
    臺灣高等法院被告前案紀錄表各1份附卷可稽，被告於受有
    期徒刑之執行完畢後，5年內再犯有期徒刑以上之罪，為累
    犯，應依刑法第47條第1項之規定加重其刑。另按對於未發
    覺之罪自首而受裁判者，得減輕其刑，刑法第62條前段定有
    明文。所謂自首，係以犯人在犯罪未發覺之前，向該管公務
    員申告犯罪事實，而受裁判為已足。且犯罪人在其犯罪未發
    覺前，向該管公務員告知其犯罪，不以自動到案向該管公務
    員告知為必要，即因其他犯罪受追問時，告知其未發覺部分
    之犯罪，而接受審判，仍不失為刑法上之自首。犯人在犯罪
    未發覺之前，向檢察官或司法警察官告知其犯罪，而不逃避
    接受裁判，即與刑法第62條規定自首之條件相符，不以言明
    自首並願受裁判為必要，又該條所謂未發覺之罪，固非以有
    偵查犯罪權之機關或人員確知其人犯罪無誤為必要，而對於
    其發生嫌疑時，即得謂為已發覺；但此項對犯人之嫌疑，仍
    須有確切之根據得為合理之可疑者，始足當之，若單純主觀
    上之懷疑，要不得謂已發生嫌疑。最高法院88年臺上字第21
    0號判決、最高法院85年臺上字第4908號判決可資參照。本
    件被告就犯罪事實（二）、（三）於警方詢問其有無施用毒
    品之事，其係主動告知警方有施用毒品之犯行，有被告接受
    警詢之警詢筆錄附卷可稽，足見承辦警員以口頭詢問被告有
    無涉犯施用海洛因毒品案件，而被告坦承有違犯該犯行前，
    僅係承辦警員主觀上單純之懷疑，直至被告坦承犯案後，始
    可謂有確切之根據得為合理之可疑及已發生嫌疑之程度，依
    首揭最高法院判決意旨，應認為被告在承辦警員詢問有無涉
    犯本件施用海洛因毒品案件時，被告坦認違犯本件犯行，應
    不失為刑法上之自首，爰依刑法第62條前段自首之規定減輕
    其刑，並依法先加重後減輕之，附此敘明。爰審酌被告前有
    施用毒品之不良素行，歷經觀察、勒戒及有期徒刑之執行程
    序後，仍未能徹底戒絕毒品，顯見其意志不堅，惟念其施用
    毒品乃自戕一己之身體健康，尚未危害他人，且犯後坦承犯
    行，暨其施用毒品之犯罪動機、目的、手段及其智識程度、
    生活狀況等一切情狀，分別量處如主文所示之刑，並定其應
    執行之刑。
據上論斷，應依刑事訴訟法第273條之1第1項、第299條第1項前
段，毒品危害防制條例第10條第1項、第2項，刑法第11條前段、
第47條第1項、第62條前段、第51條第5款，判決如主文。
本案經檢察官紀雅惠到庭執行職務。
中    華    民    國    98    年    4     月    23    日
                  刑事第二庭  法  官  羅  永  安
以上正本證明與原本無異。
如不服本判決應於收受判決後10日內向本院提出上訴書狀，並應
敘述具體理由；其未敘述上訴理由者，應於上訴期間屆滿後20日
內向本院補提理由書（均須按他造當事人之人數附繕本）「切勿
逕送上級法院」。
中    華    民    國    98    年    4     月    23    日
                              書記官  魏  嘉  信
附錄本案論罪科刑法條全文：
毒品危害防制條例第10條
施用第一級毒品者，處6月以上5年以下有期徒刑。
施用第二級毒品者，處3年以下有期徒刑。


司法院資訊處製作；財團法人民間司法改革基金會備份。
